臺灣桃園地方法院刑事判決
                                     110年度金訴字第45號
公  訴  人  臺灣桃園地方檢察署檢察官 
被      告  吳聲和



            潘旭恩


            林熯城



                    （另案在法務部○○○○○○○○○執行 中)
            范佳琳


上列被告因詐欺等案件，經檢察官提起公訴（108年度偵字第261
98號、109年度少連偵字第93號），本院判決如下：
    主  文
甲○○犯三人以上共同冒用公務員名義詐欺取財罪，處有期徒刑
壹年拾壹月。未扣案之犯罪所得新臺幣壹萬伍仟元沒收，於全部
或一部不能沒收或不宜執行沒收時，追徵其價額。
己○○犯三人以上共同詐欺取財罪，處有期徒刑貳年陸月。未扣案
之犯罪所得新臺幣貳仟元沒收，於全部或一部不能沒收或不宜執
行沒收時，追徵其價額。
乙○○犯三人以上共同詐欺取財罪，累犯，處有期徒刑貳年陸月。
丙○○幫助犯三人以上共同詐欺取財罪，處有期徒刑陸月。
    事  實
一、丙○○與乙○○、甲○○各係同鄉舊識。乙○○於民國108年2月間加
    入楊耀宗（綽號「大少」）之成年男子等人所組成之三人以
    上，以實施詐術為手段，具有持續性及牟利性之有結構性組
    織之詐欺集團（下稱本案詐欺集團，乙○○所涉參與犯罪組織
    犯行，業經臺灣高等法院高雄分院以109年度金上訴字第26
    號判決有罪確定，起訴意旨誤載為經臺灣高等法院高雄分院
    以109年度金上更一字第30號判決有罪確定，應予更正），
    擔任俗稱「車手頭」之工作，負責於本案詐欺集團成員向被
    害人行騙，「車手」取得款項後，指示「收水」向「車手」
    收取現金，再轉交予集團成員。嗣己○○亦加入本案詐欺集團
    擔任「收水」之工作，負責向「車手」收取款項，再轉交款
    項予集團成員。丙○○則基於幫助三人以上犯共同詐欺取財之
    犯意，將甲○○介紹予乙○○，由甲○○擔任本案詐欺集團向被害
    人收取款項之「車手」。甲○○、己○○即基於參與犯罪組織之
    犯意，乙○○、甲○○、己○○並與本案詐欺集團成員，共同意圖
    為自己不法所有，基於三人以上共同詐欺取財之犯意聯絡，
    先由詐欺集團成員於108年5月2日上午9時30分許、108年5月1
    3日下午1時許，撥打電話予張文祿，假冒係健保局法務組人
    員、高雄市政府警察局偵查隊刑警、臺北地檢署檢察官、政
    風處科長及主任，向張文祿佯稱：因丁○○之銀行帳戶涉嫌犯罪
    ，須將帳戶內金錢交付監管云云，致張文祿信以為真陷於錯誤
    ，而依指示於108年5月13日下午2時許，至桃園市大溪區瑞德
    街與大鶯路口中興國小前，將現金新臺幣（下同）126萬元交
    付予自稱係「地方法院人員」之甲○○及自稱係「科長派來人
    員」之少年劉○鈞（90年8月生，另由臺灣新竹地方法院少年法庭
    諭知交付保護管束確定，無證據證明乙○○、丙○○知悉本案有
    少年劉○鈞參與），乙○○旋指示己○○至新竹縣竹東鎮美之城社
    區向甲○○收取贓款，己○○於同日下午抵達指定地點後，即將
    甲○○載至某山區未設置監視錄影器之處收取款項，並從中抽
    取3萬元予甲○○做為報酬，甲○○則與劉○鈞均分該3萬元。己○○
    復依乙○○之指示，於同日至新竹市某公寓內，將贓款交付予
    綽號「菩提」之人，「菩提」並當場給付己○○2,000元報酬
    。嗣因張文祿發覺遭詐騙報警處理，始為警循線查悉上情。
二、案經桃園市政府警察局大溪分局移送臺灣桃園地方檢察署檢
    察官偵查起訴。
    理  由
壹、程序部分：
一、按被告以外之人於審判外之陳述，雖不符刑事訴訟法第159
    條之1至第159條之4之規定，而經當事人於審判程序同意作
    為證據，法院審酌該言詞陳述或書面陳述作成時之情況，認
    為適當者，亦得為證據。當事人、代理人或辯護人於法院調
    查證據時，知有刑事訴訟法第159條第1項不得為證據之情形
    ，而未於言詞辯論終結前聲明異議者，視為有前項之同意，
    刑事訴訟法第159條之5定有明文。查本判決所引用以下審判
    外作成之相關供述證據，被告甲○○、己○○、乙○○、丙○○於本
    院準備程序中均陳明：沒有意見，同意有證據能力等語明確
    （見審金訴字第278號卷第100頁、第150頁，本院卷卷一第1
    83頁、第194頁、第203頁、第213頁），此外，公訴人及被
    告甲○○、己○○、乙○○、丙○○於本院審判期日均表示無意見而
    不予爭執，亦未於言詞辯論終結前聲明異議，本院審酌上開
    證據資料製作時之情況，尚無違法取得及證明力明顯過低之
    瑕疵，認以之作為證據應屬適當，且上開各該證據均經本院
    於審判期日依法進行證據之調查、辯論，被告4人於訴訟上
    之防禦權，已受保障，故上開證據資料均有證據能力。
二、至於本判決其餘所依憑認定被告4人犯罪事實之各項非供述
    證據，本院亦查無有何違反法定程序取得之情形，依刑事訴
    訟法第158條之4規定之反面解釋，均具有證據能力。　
貳、實體部分：
一、認定犯罪事實所憑之證據及理由：
    訊據被告甲○○對於其犯上揭三人以上冒用公務員名義共同詐
    欺取財及參與犯罪組織之犯罪事實業坦承不諱。訊據被告己○○、乙○○均矢口否認有何三人以上共同詐欺之犯行，被告己○○另矢口否認有何參與犯罪組織之犯行，被告丙○○亦矢口否
    認有何幫助犯三人以上共同詐欺之犯行，被告己○○辯稱：其
    只是幫忙被告乙○○領取包裹而已，不知包裹內之物品是被害
    人遭詐騙之贓款云云；被告乙○○辯稱：被告甲○○、己○○不是
    其底下之車手，案發當日其不在臺灣，本案犯行與其無關云
    云；被告丙○○則辯稱：係乙○○告知有工作機會，其才將甲○○
    介紹給乙○○，其是事後才知道甲○○去做車手云云。經查：
㈠、被告甲○○所犯三人以上共同冒用公務員名義詐欺取財及參與
    犯罪組織之犯行部分：
　　上揭犯罪事實，業據被告甲○○於警詢、偵訊及本院準備程序
    、審理時坦承屬實（見偵字第26198號卷第23至25頁背面、
    第151頁背面、第153頁，本院卷卷一第182至183頁、第322
    頁，本院卷卷二第104頁），核與證人即同案共犯劉○鈞證述
    之情節（見偵字第26198號卷第175頁及背面）大致相符，並
    據被害人丁○○於警詢中就其上開遭詐欺之始末指訴綦詳（見
    偵字第26198號卷第95至97頁），復有被害人提出之華南商
    業銀行帳戶存摺內頁影本（見偵字第26198號卷第101頁及背
    面）、現場監視器錄影畫面翻拍照片（見偵字第26198號卷
    第129至135頁）在卷可稽，足認被告甲○○之任意性自白與事
    實相符，其所犯上開犯行，堪以認定。
㈡、被告己○○、乙○○共同犯三人以上詐欺取財之犯行部分：
１、被告己○○受被告乙○○指示，於108年5月13日下午，至上開指
    定地點向被告甲○○收取款項後，明知該筆鉅額款項是詐騙所
    得之金錢，仍依被告乙○○指示於同日至新竹市某公寓將款項
    轉交予綽號「菩提」之人，「菩提」並因而給予其2,000元
    報酬等事實，此據被告己○○坦承不諱（見少連偵字第93號卷
    卷二第101至102頁，本院卷卷一第190至192頁、第232至235
    頁、第238頁），核與證人即被告甲○○之證述（見偵字第261
    98號卷第151頁背面、第153頁，本院卷卷一第257至260頁、
    第263頁）相符。而被告己○○於上開時、地向被告甲○○收取
    之126萬元，確係被害人丁○○因遭本案詐欺集團成員以前揭
    方式詐騙而交付予被告甲○○等節，亦據證人即被害人丁○○於
    警詢時指訴綦詳（見偵字第26198號卷第95至97頁），及證
    人即被告甲○○證述明確（見偵字第26198號卷第151頁背面、
    第153頁），復有被害人提出之華南商業銀行帳戶存摺內頁
    影本（見偵字第26198號卷第101頁及背面）、現場監視器錄
    影畫面翻拍照片（見偵字第26198號卷第129至135頁），是
    此部分之事實，均堪認定。
２、證人即同案被告甲○○於偵訊中具結證稱：5月13日當天綽號「
    菩提」之人用密聊軟體打工作機的電話給我，叫我去指定地
    點找被害人拿錢，他說看到被害人時，過去跟對方說我是地
    方法院派來的人，對方就會拿錢給我，我有找劉○鈞一起前往
    。「菩提」還有叫我去指定地點將款項交給「石頭」，取款
    後我就搭車回新竹在指定地點等，「石頭」來之後，將我載
    到沒有攝影機的地方交錢，我將款項交給綽號「石頭」的己○○，他從中抽3萬元給我，我和劉○鈞對分那3萬元。己○○跟我
    高中同屆，我在學校有看過他，我交錢給他時就知道他的名
    字是己○○等語（見偵字第26198號卷第151頁背面、第153頁
    ）；於本院審理時仍具結證稱：丙○○透過林鴻政告訴我，介
    紹我參與乙○○的工作，工作內容就是去拿錢，如果成功可以
    抽成。林鴻政說他的上頭是乙○○，乙○○負責指揮他們做事情
    。本案是「菩提」叫我去拿錢的，犯案使用的手機也是「菩
    提」叫不知名的男子交給我，在庭的被告都不是「菩提」，
    被告丙○○的綽號是「柚子」。我拿到錢後，把錢放在小背包
    裡，錢還有用牛皮紙袋包著，在我準備去交錢的路上，「菩
    提」打電話跟我說我可以拿3萬元抽成，之後我把錢交給己○○，我將贓款和手機（按即工作機）一起交給己○○。交錢的
    地點是「石頭」（即被告己○○）載我去的，我在指定地點等
    ，他來了之後，把我載到一個地方，那裡很少住戶，很像是
    山上，我們是在戶外沒有攝影機的山上交錢，那裡還是新竹
    。我是把小背包直接給己○○，他沒有多問什麼，但他有把錢
    打開來當面給我3萬元等語明確（見本院卷卷一第257至260
    頁、第263頁）。而證人即被告甲○○為警查獲時即坦承前揭
    加重詐欺取財犯行（見偵字第26198號卷第23至25頁背面）
    ，並無推諉卸責之情，且其與被告己○○、乙○○間亦無仇隙怨
    恨，果被告己○○、乙○○並未與被告甲○○共犯前開犯行，衡情
    被告甲○○應無故意設詞構陷被告己○○、乙○○，並憑空捏造上
    情之必要，堪認證人甲○○所述非虛。且經本院勘驗被告己○○
    警詢之錄影光碟，勘驗結果被告己○○於警詢中確曾供稱：乙○○問我要不要工作，是乙○○叫我去的，我是被乙○○叫去幫忙
    收錢。甲○○自己一個人交錢給我。我看到那錢數量太多了，
    就知道是做什麼的。錢看起來很厚，一個正常的人不可能拿
    那麼多錢。之後乙○○叫我把錢交給叫「菩提」的人等語不諱
    ，此亦有本院勘驗筆錄附卷可參（見本院卷卷一第232頁、
    第233頁、第234頁、第235頁、第238頁、第239頁、第240頁
    ）。甚且，被告己○○於本院準備程序問時亦供承：當天我跟
    甲○○見面後，甲○○有跟我說那是「詐欺」的錢，乙○○叫我交
    給「菩提」，我收到款項後，就去新竹市區一棟公寓交給「
    菩提」，菩提有拿2,000元給我等語明確（見本院卷卷一第1
    90頁、第191頁）。
３、再者，證人即同案被告己○○於偵訊中具結證稱：108年5月13
    日甲○○收到的款項是交給我，乙○○叫我拿去新竹市區○○○○○
    號「菩提」的人，乙○○跟我講地點，同一天我去「菩提」的
    家裡把錢拿給他等語（見少連偵字第93號卷卷二第101至103
    頁）；於本院審理時具結證稱：我確定是乙○○打電話叫我去
    收款的，也是乙○○叫我將款項交給「菩提」。向甲○○收款，
    與交錢給「菩提」是在同一天，也就是向甲○○收了錢後，我
    在同一天就將錢交給「菩提」等語明確（見本院卷卷一第26
    5頁、第267頁、第270頁）。核與證人即同案被告丙○○於本
    院審理時證稱：當時乙○○找我說有工作，我就發訊息跟甲○○
    說有工作要介紹給他，我有告訴甲○○乙○○的名字，然後叫甲○○自己跟乙○○聯絡。後來知道工作內容是做詐欺的車手後，
    乙○○說會給我介紹費，這是我與乙○○一起在中國大陸時，我
    要回來臺灣的前幾天、前1個星期，乙○○當面跟我講的，他
    說到那個地方，然後去拿錢，有成功的話再分這個錢。當時
    我和乙○○在中國大陸，我們每天都在一起，乙○○會跟己○○聯
    絡，乙○○常常用手機跟己○○聯繫，所以警詢中我才會猜測甲○○收到被害人丁○○面交的贓款後是交給己○○。我跟乙○○在中
    國大陸時，他都會跟我聊犯罪詐欺的事情，警詢中我提到薪
    水是乙○○發的，乙○○不在的時候，就由己○○交給老闆，這些
    內容都是乙○○跟我講的等語（見本院卷卷二第75至82頁）大
    致相符。而被告丙○○、乙○○兩人確於108年4月21日一同自金
    門港出境至大陸地區，嗣被告丙○○於108年5月14日先行返臺
    ，被告乙○○則於108年5月16日返臺，此亦據被告乙○○坦認屬
    實（見本院卷卷一第202頁），並有被告丙○○、乙○○之入出
    境資訊查詢結果在卷可參（見本院卷卷一第173頁、第175頁
    ），足認證人己○○證稱其是依被告乙○○指示，於108年5月13
    日下午，至上開指定地點向被告甲○○收取款項，再依被告乙○○指示於同日至新竹市某公寓將該筆款項轉交予綽號「菩提
    」之人，以及證人丙○○證稱其在中國大陸時，有親耳聽聞被
    告乙○○與被告己○○聯繫，且乙○○常常聊起詐欺犯罪之事，並
    告知其，若乙○○不在國內，款項就由己○○交給老闆等情，均
    屬實在而堪以採信。
４、再被告己○○刻意將被告甲○○載至未設置監視錄影器之山上收
    取款項後，亦非直接交付予被告乙○○，而係持至新竹市某公
    寓，將之交付予乙○○指定之綽號「菩提」之人，所採取之運
    送款項方式甚為輾轉、隱晦，顯係為掩飾不法行徑，以避免
    偵查機關追緝其等真實身分。再參以現今詐欺集團分工細膩
    、行事謹慎，其派遣前往實際取款之人，關乎詐欺所得能否
    順利得手，且因遭警查獲之風險甚高，參與取款者必須隨時
    觀察環境變化以採取應變措施，否則取款現場如有突發狀況
    ，指揮者即不易對該不知內情之人下達指令，將導致詐騙計
    畫功敗垂成，如參與者確然毫不知情，其於收取款項之後將
    款項私吞，抑或在收取款項現場發現同夥係從事違法之詐騙
    工作，更有可能為自保而向檢警舉發，導致詐騙計畫付之一
    炬，非但無法取得詐欺所得，甚且牽連集團其他成員，是詐
    欺集團斷無可能派遣對詐騙行為毫無所悉者擔任實際收取款
    項之人。被告己○○於本院準備程序問時亦供承：當天我跟甲○○見面後，甲○○有跟我說那是「詐欺」的錢，乙○○叫我交給
    「菩提」，我收到款項後，就去新竹市區一棟公寓交給「菩
    提」，菩提有拿2,000元給我等語明確（見本院卷卷一第190
    頁、第191頁）。足認被告己○○確係負責為本案詐欺集團收
    取詐欺贓款，再將詐欺贓款轉交予綽號「菩提」之集團成員
    ，允無疑義。
５、證人即被告己○○證稱其係受被告乙○○指示向被告甲○○收取款
    項後，再將所收款項交付予被告乙○○指定之第三人「菩提」
    等情，業如前述，堪信被告己○○、乙○○對於該詐欺集團成員
    除其等二人與被告甲○○外，至少尚有一名綽號「菩提」之成
    員之事實，知之甚詳。而現今詐欺集團運作方式，其內部分
    工清楚，操作精密，自對被害人施以詐術起至取得詐款款項
    之間，須多人彼此接應、參與、確保細節無誤，方能詐騙成
    功，絕非一、二人所能輕易完成之犯罪，足見本案詐欺集團
    成員非僅被告己○○、乙○○、甲○○而已，而係三人以上成員之
    詐欺集團，並為被告己○○、乙○○所知悉，至屬明確。
６、按共同正犯之意思聯絡，不限於事前有所協議，其於行為當
    時，基於相互之認識，以共同犯罪之意思參與者，亦無礙於
    共同正犯之成立；又按共同正犯之成立，祇須具有犯意之聯
    絡及行為之分擔，既不問犯罪動機起於何人，亦不必每一階
    段犯行，均須參與，共同實施犯罪行為之人，在共同意思範
    圍內，各自分擔犯罪行為之一部，相互利用他人之行為，以
    達其犯罪之目的，其成立不以全體均參與實施犯罪構成要件
    之行為為要件；參與犯罪構成要件之行為者，固為共同正犯
    ；以自己共同犯罪之意思，參與犯罪構成要件以外之行為，
    或以自己共同犯罪之意思，事前同謀，而由其中一部分人實
    行犯罪之行為者，亦均應認為共同正犯，使之對於全部行為
    所發生之結果，負其責任；另共同正犯之意思聯絡，原不以
    數人間直接發生者為限，若有間接之聯絡者，亦包括在內（
    最高法院73年台上字第1886號判例、34年上字第862號判例
    、92年度台上字第2824號判決、77年台上字第2135號判例意
    旨參考）。而詐欺集團為實行詐術騙取款項，各犯罪階段緊
    湊相連，係需多人縝密分工，相互為用，方能完成之集團性
    犯罪，雖各共同正犯僅分擔實行其中部分行為，仍應就全部
    犯罪事實共同負責；是以，部分詐欺集團成員縱未直接對被
    害人施以詐術，如配合收取款項，從中獲取利得，或將餘款
    交付其他成員等行為，所為均係該詐欺集團犯罪歷程不可或
    缺之重要環節，故分擔收取詐騙所得贓款之「車手」，自是
    詐欺集團最終完成詐欺取財犯行之關鍵角色，而擔任「收水
    」工作者，係向「車手」取回所提領之贓款，若無負責「收
    水」之人，則詐欺集團幕後成員將贓款收回獲利之目的，亦
    難以達成，故擔任「收水」工作之被告己○○，於本案詐欺集
    團之上開詐欺取財犯行中，更係擔任不可或缺之角色，其明
    知所收取、轉交之款項，乃詐欺集團向被害人詐得之財物，
    竟仍依被告乙○○指示，向取款車手即被告甲○○收取詐欺犯罪
    所得，再依被告乙○○指示將款項上繳予綽號「菩提」之人，
    使本案詐欺集團得以順利完成詐欺取財之行為，並藉此獲得
    報酬，足徵被告乙○○、己○○均係基於自己犯罪之意思參與本
    案詐欺集團之分工，揆諸前開說明，被告己○○、乙○○就其等
    參與之詐欺取財犯行，自應與被告甲○○、綽號「菩提」及本
    案詐欺集團成員等人，就上開犯行之全部犯罪事實共同負責
    。
７、綜上所述，被告己○○猶辯稱其只是幫忙被告乙○○領取包裹而
    已，不知包裹內之物品是被害人遭詐騙之贓款云云；以及被
    告乙○○辯稱被告甲○○、己○○不是其底下之車手，案發當日其
    不在臺灣，本案犯行與其無關云云，均屬無稽，不足採信。
㈢、被告己○○所犯參與犯罪組織之犯行部分：
１、按組織犯罪防制條例所稱之犯罪組織，係指3人以上，以實施
    強暴、脅迫、詐欺、恐嚇為手段或最重本刑逾5年有期徒刑
    之罪，所組成具有持續性或牟利性之有結構性組織；而所稱
    有結構性組織，係指非為立即實施犯罪而隨意組成，不以具
    有名稱、規約、儀式、固定處所、成員持續參與或分工明確
    為必要，組織犯罪防制條例第2條第1項、第2項分別定有明
    文。
２、又本案詐欺集團之分工及獲利方式，業經認定如前，係以詐
    騙他人金錢、獲取不法所得為目的，先由機房成員以詐術詐
    騙被害人，使被害人交付款項，復透過上下聯繫、指派工作
    之流程，由綽號「菩提」之人指示車手即被告甲○○領取被害
    人交付之財物，再依被告乙○○指示，由擔任「收水」之被告
    己○○向被告甲○○收取贓款，再依告乙○○指示轉交予綽號「菩
    提」之人，透過層層轉交之方式，將詐得之財物轉交至該詐
    欺集團成員，以此方式朋分詐欺之不法利益。觀之上開環節
    ，被告乙○○、己○○、甲○○、「菩提」等人所參與之本案詐欺
    集團顯非隨意組成之團體，而係透過縝密之計畫與分工，成
    員彼此相互配合，由多數人所組成，持續以實施詐欺為手段
    而牟利之具有完善結構之組織，其核屬3人以上，以實施詐
    術為手段，所組成具牟利性及持續性之有結構性犯罪組織，
    合於組織犯罪防制條例第2條第1項所稱之犯罪組織甚明。
㈣、被告丙○○幫助犯三人以上共同詐欺取財之犯行部分：
１、經本院勘驗被告丙○○警詢之錄影光碟，勘驗結果其於警詢中
    確曾供稱：乙○○當時跟我說有工作，然後我介紹甲○○給他認
    識，他只說到那個地方，然後去拿錢，如果有成功的話再分
    這個錢等。我跟甲○○說有工作要給他做，之後乙○○就叫他下
    載密聊，甲○○是車手等語屬實，此有本院勘驗筆錄附卷可參
    （見本院卷卷二第45頁、第47頁、第48頁）；核與證人即被
    告甲○○於本院審理時具結證稱：丙○○透過林鴻政告訴我，介
    紹我參與乙○○的工作，工作內容就是去拿錢，如果成功可以
    抽成。林鴻政說他的上頭是乙○○，乙○○負責指揮他們做事情
    等情（見本院卷卷一第257頁及背面、第264頁）大致相符。
２、甚且，被告丙○○於本院審理時以證人身分具結後亦證稱：當
    時乙○○找我說有工作，我就發訊息跟甲○○說有工作要介紹給
    他，我有告訴甲○○乙○○的名字，然後叫甲○○自己跟乙○○聯絡
    。後來知道工作內容是做詐欺的車手後，乙○○說會給我介紹
    費，這是我與乙○○一起在中國大陸時，我要回來臺灣的前幾
    天、前1個星期，乙○○當面跟我講的，他說到那個地方，然
    後去拿錢，有成功的話再分這個錢。當時我和乙○○在中國大
    陸，我們每天都在一起，乙○○會跟己○○聯絡，乙○○常常用手
    機跟己○○聯繫，所以警詢中我才會猜測甲○○收到被害人丁○○
    面交的贓款後是交給己○○。我跟乙○○在中國大陸時，他都會
    跟我聊犯罪詐欺的事情，警詢中我提到薪水是乙○○發的，乙○○不在的時候，就由己○○交給老闆，這些內容都是乙○○跟我
    講的等語屬實（見本院卷卷二第75至82頁）。
３、又被告丙○○、乙○○兩人確於108年4月21日一同自金門港出境
    至大陸地區，嗣被告丙○○於108年5月14日先行返臺，被告乙○○則於108年5月16日返臺，此亦據被告乙○○坦認屬實（見本
    院卷卷一第202頁），並有被告丙○○、乙○○之入出境資訊查
    詢結果在卷可參（見本院卷卷一第173頁、第175頁），而被
    告甲○○向被害人丁○○收取款項之時間為108年5月13日下午2
    時許，業如前述，足認被告丙○○於108年5月14日返臺之前1
    週即108年5月7日時，即經告乙○○告知而得悉其將被告甲○○
    介紹予被告乙○○，是擔任提領贓款之車手工作，且堪信被告
    丙○○對於被告甲○○參與之詐欺犯行，成員除被告甲○○、乙○○
    外，亦至少包含被告己○○在內，而係三人以上成員之詐欺集
    團等情，均已知悉，甚為明確。被告丙○○辯稱：係乙○○告知
    有工作機會，其才將甲○○介紹給乙○○，其是事後才知道甲○○
    去做車手云云，自不足憑採。
４、公訴意旨雖認被告乙○○指示被告己○○向被告甲○○收取款項後
    ，係將款項繳回予綽號「菩提」之被告丙○○，被告丙○○並從
    中朋分報酬得利，因認被告丙○○與被告甲○○、己○○、乙○○均
    係犯第339條之4第1項第1款、第2款之三人以上冒用公務員
    名義犯詐欺取財罪嫌之共同正犯，然查：
　⒈證人己○○於偵訊中及本院審理時雖證稱：其當天是受被告乙○○指示將款項交給綽號「菩提」之人，而「菩提」就是被告
    丙○○等語（見少連偵字第93號卷卷二第102至103頁，本院卷
    卷一第265至266頁）。惟經本院勘驗被告己○○警詢之錄影光
    碟，依勘驗結果可知，對被告己○○詢問之警員欲令被告己○○
    指認「菩提」為何人時，該警員係直接問被告己○○：「來，
    編號7是不是？」，被告己○○旋即點頭，此有本院勘驗筆錄
    在卷可憑（見本院卷卷一第241頁）。經本院於審理時詢之
    證人己○○：「當時警察是如何讓你指認『菩提』的，是直接告
    訴你編號7的人就是『菩提』嗎？」，證人己○○亦答稱：「對
    」等語明確（見本院卷卷一第269頁）；經本院再詢之：「
    警察並不是拿很多犯罪嫌疑人的照片，要你自己去看去指認
    何人是『菩提』，而是直接告訴你編號7 的照片就是『菩提』？
    」，證人己○○仍答稱：「是警察直接告訴我誰是『菩提』，不
    是我自己去指認」，警察雖然有讓我看照片，但有直接用手
    比誰是「菩提」，而且指認照片中也只有編號7是女生等語
    明確（見本院卷卷一第269至270頁），且證人己○○於本院審
    理時亦證稱：我有與「菩提」講電話，「菩提」的聲音是女
    生的聲音，但她本人長得很像是男生。我記得交錢給「菩提
    」時，那邊燈都是暗的，看到「菩提」的樣子是男生、短髮
    ，但聲音是女生。我沒有很清楚看到「菩提」的長相，我是
    因為看到丙○○頭髮也是短的，長得像男生、而聲音是女生，
    所以我認為她們是同一個人等語在卷（見本院卷卷一第267
    頁）。是依證人己○○上開所述，足認其於警詢中之所以指認
    被告丙○○即為「菩提」，乃是受到警員不當之誘導所為，自
    難採為對被告丙○○不利之認定。
　⒉又被告乙○○於本院審理時雖亦證稱：「菩提」就是被告丙○○
    ，她手機裡面用的帳號就是「菩提」，而且「菩提」這個帳
    號是被告丙○○在其面前創立的云云（見本院卷卷一第299頁
    ）；然其於警詢時卻供稱：其不知道微信通訊軟體上暱稱「
    菩提」之人為何人（見少連偵字第93號卷卷一第269頁），
    前後所述不一，是否可信，顯非無疑。
  ⒊況被告己○○受被告乙○○指示，於108年5月13日下午，至上開
    指定地點向被告甲○○收取款項後，係依被告乙○○指示於同日
    （即108年5月13日）至新竹市某公寓將款項轉交予綽號「菩
    提」之人等情，迭經證人己○○具結證述明確（見少連偵字第
    93號卷卷二第101至103頁，本院卷卷一第267頁），而被告
    丙○○於108年4月21日即自金門港出境，迄至「108年5月14日
    」始入境返臺，此有被告丙○○之入出境資訊查詢結果附卷可
    憑（見本院卷卷一第173頁），詎偵查檢察官不查，竟認被
    告己○○於108年5月13日收取被害人遭詐欺之贓款後，係於同
    日即108年5月13日交予被告丙○○，被告丙○○並從中朋分報酬
    得利，顯屬輕率無憑，自難參採。　
㈤、綜上所述，被告己○○、乙○○、丙○○前開所辯，顯為卸責之詞
    ，俱不足採信。本案事證已經明確，被告甲○○、己○○、乙○○
    、丙○○所犯上開犯行均堪以認定，應予依法論科。　　
二、論罪科刑：
㈠、按刑法上之幫助犯，雖與正犯對於犯罪有共同之認識，惟是
    以幫助之意思，對於正犯資以助力，並未參與實行犯罪構成
    要件之行為者而言。被告丙○○僅係基於幫助三人以上共同詐
    欺取財之意思，並將被告甲○○介紹予被告乙○○，擔任提領被
    害人遭詐騙贓款之車手，係提供詐欺取財構成要件以外之助
    力，而為三人以上共同詐欺取財罪之幫助犯。又被告丙○○固
    有幫助他人詐欺取財之不確定故意，然詐欺取財之方式甚多
    ，尚無積極證據足認被告丙○○對詐欺集團是以刑法第339條
    之4第1項第1款冒用政府機關或公務員名義犯之而遂行詐欺
    犯行有何預見，依罪疑唯輕及有疑唯利被告之原則，應僅得
    認定被告丙○○構成三人以上共同詐欺取財罪之幫助犯。
㈡、按行為人以一參與詐欺犯罪組織，並分工加重詐欺行為，同
    時觸犯參與犯罪組織罪及加重詐欺取財罪，雖其參與犯罪組
    織之時、地與加重詐欺取財之時、地，在自然意義上非完全
    一致，然二者仍有部分合致，且犯罪目的單一，依一般社會
    通念，認應評價為一罪方符合刑罰公平原則，應屬想像競合
    犯，如予數罪併罰，反有過度評價之疑，實與人民法律感情
    不相契合。又加重詐欺罪係侵害個人財產法益之犯罪，其罪
    數計算，以被害人數、被害次數之多寡，決定其犯罪之罪數
    ；核與參與犯罪組織罪之侵害社會法益，因應以行為人所侵
    害之社會全體利益為準據，認定係成立一個犯罪行為，有所
    不同。是以倘若行為人於參與犯罪組織之繼續中，先後加重
    詐欺數人財物，因行為人僅為一參與組織行為，侵害一社會
    法益，應僅就首次犯行論以參與犯罪組織罪及加重詐欺罪之
    想像競合犯，而其後之犯行，乃為其參與組織之繼續行為，
    為避免重複評價，當無從將一參與犯罪組織行為割裂再另論
    一參與犯罪組織罪，而與其後所犯加重詐欺罪從一重論處之
    餘地（最高法院107年度台上字第1066號判決要旨參照）。
    查被告甲○○、己○○加入被告乙○○等人所組成之本案詐欺集團
    ，即參與本案詐欺犯行，揆諸前揭說明，被告甲○○、己○○就
    其等首次參與詐欺取財之犯行，自應與其等參與犯罪組織之
    犯行，依想像競合犯論處。　　
㈢、是核被告甲○○所為，係犯組織犯罪防制例第3條第1項後段之
    參與犯罪組織罪，及刑法第339條之4第1項第1款、第2款之
    三人以上共同冒用公務員名義詐欺取財罪；被告己○○所為，
    係犯組織犯罪防制例第3條第1項後段之參與犯罪組織罪，及
    刑法第339條之4第1項第2款之三人以上共同詐欺取財罪；被
    告乙○○所為，係犯刑法第339條之4第1項第2款之三人以上共
    同詐欺取財罪；被告丙○○所為，則係犯刑法第30條第1項前
    段、第339條之4第1項第2款之幫助犯三人以上共同詐欺取財
    罪。
㈣、被告甲○○加入以實施詐術為手段所組成具有持續性、牟利性
    之有結構性組織之本案詐欺集團，且於參與犯罪組織行為繼
    續中，進而共同為上開加重詐欺取財犯行，所犯之參與犯罪
    組織罪及三人以上共同冒用公務員名義詐欺取財罪，2罪名
    間，有局部同一性，具想像競合犯關係，亦應依刑法第55條
    想像競合犯之規定，從一重論以刑法第339條之4第1項第1款
    、第2款之三人以上共同冒用公務員名義詐欺取財罪。
㈤、被告己○○加入以實施詐術為手段所組成具有持續性、牟利性
    之有結構性組織之本案詐欺集團，且於參與犯罪組織行為繼
    續中，進而共同為上開加重詐欺取財犯行，所犯之參與犯罪
    組織罪及三人以上共同詐欺取財罪，2罪名間，有局部同一
    性，具想像競合犯關係，應依刑法第55條想像競合犯之規定
    ，從一重論以刑法第339條之4 第1項第2款之三人以上共同
    詐欺取財罪。　　
㈥、被告甲○○、己○○、乙○○與「菩提」及其所屬詐欺集團成員間
    ，就其等所犯上開加重詐欺取財犯行，有犯意聯絡及行為分
    擔，應論以共同正犯。
㈦、起訴效力所及本院應併與審理，以及起訴意旨疏漏部分：
１、起訴意旨雖誤認被告甲○○加入本案詐欺集團而犯參與犯罪組
    織之犯行，業經本院以108年度訴字第195號判決確定（見本
    院卷卷一第7至8頁），惟該案被告甲○○加入之詐欺集團成員
    乃張紹洋、何恭漢、顧○安、彭○義，以及微信通訊軟體暱稱
    「超人」等人，此有上開判決及起訴書在卷可查（見偵字第
    26198號卷第211至231頁、第185至209頁背面），與本案之
    詐欺集團成員炯然不同，是檢察官顯漏未就被告甲○○參與犯
    罪組織犯行之部分起訴，惟此部分與被告甲○○經起訴之加重
    詐欺取財犯行，具有想像競合犯之裁判上一罪關係，除經公
    訴檢察官當庭更正（見本院卷卷二第43至44頁）外，復經本
    院於準備程序、審理時當庭諭知被告甲○○所犯罪名包含參與
    犯罪組織罪嫌（見本院卷卷二第44頁、第73頁），無礙於被
    告甲○○訴訟防禦權之行使，當為起訴效力所及，本院自應併
    予審理。
２、起訴意旨雖又誤認被告甲○○、己○○、乙○○、丙○○均涉犯洗錢
    防制法第14條第1項之洗錢罪嫌（見本院卷卷一第10頁），
    惟起訴書犯罪事實欄全然未敘及被告4人有何洗錢之犯罪事
    實，業經公訴檢察官當庭刪除此部分罪名，應予指明（見本
    院卷卷二第43頁）。
３、至本案詐騙集團所屬之機房成員對於被害人所施用之詐術，
    固係以冒用公務員之名義為之，且被告甲○○向被害人收取款
    項時亦自稱係「地方法院人員」，然被告己○○、乙○○並非本
    案詐欺集團之機房成員，對於本案詐欺集團所施用詐術為何
    ，本難明確知悉，卷內復無積極證據足認被告己○○、乙○○對
    於本案詐欺集團所施用之詐術包含冒用公務員之名義一事，
    有所預見，是公訴意旨此部分認定，顯有誤會，然此僅係加
    重條件之減縮，自毋庸變更起訴法條，附此敘明。
４、公訴意旨雖認被告丙○○所為，係犯刑法第339條之4第1項第1
    款、第2款之三人以上共同冒用公務員名義詐欺取財罪，且
    與被告甲○○、己○○、乙○○等人，應論以共同正犯，惟被告丙○○所為僅構成刑法第30條第1項前段、第339條之4第1項第2
    款之幫助犯三人以上共同詐欺取財罪，業如前述，公訴意旨
    此部分所指，亦容有誤會。又刑事訴訟法第300條所謂變更
    法條，係指罪名之變更而言。若僅行為態樣有正犯、從犯之
    分，或既遂、未遂之分，即無庸引用刑事訴訟法第300條變
    更起訴法條（最高法院101年度台上字第3805號判決意旨參
    照），是就被告丙○○被訴部分，本院自無庸變更起訴法條，
    亦併予指明。
㈧、被告乙○○前因毀損案件，經臺灣新竹地方法院以107年度竹簡
    字第420號判決判處有期徒刑2月確定，於107年9月13日執行
    完畢，此有臺灣高等法院被告前案紀錄表1份在卷可參（見
    本院卷卷一第27頁），是其於受有期徒刑之執行完畢後，5
    年以內故意再犯本案有期徒刑以上之罪，固為累犯。然按「
    有關累犯加重本刑部分，不生違反憲法一行為不二罰原則之
    問題。惟其不分情節，基於累犯者有其特別惡性及對刑罰反
    應力薄弱等立法理由，一律加重最低本刑，於不符合刑法第
    59條所定要件之情形下，致生行為人所受之刑罰超過其所應
    負擔罪責之個案，其人身自由因此遭受過苛之侵害部分，對
    人民受憲法第8條保障之人身自由所為限制，不符憲法罪刑
    相當原則，牴觸憲法第23條比例原則。於此範圍內，有關機
    關應自本解釋公布之日起2年內，依本解釋意旨修正之。於
    修正前，為避免發生上述罪刑不相當之情形，法院就該個案
    應依本解釋意旨，裁量是否加重最低本刑」（108年2 月22
    日公布之司法院釋字第775號解釋參照）。經本院依上開解
    釋意旨審酌後，認被告乙○○前開構成累犯事由之毀損罪，與
    本案所犯上開加重詐欺取財罪之罪質不同，犯罪手段、動機
    亦屬有別，尚難認被告乙○○具有特別惡性或刑罰反應力顯然
    薄弱之情，爰不依刑法第47條第1項規定加重其刑，以符罪
    刑相當原則及比例原則。
㈨、被告丙○○所為，係對被告甲○○、己○○、乙○○等人所犯三人以
    上共同詐欺取財犯行，提供助益，為幫助犯，爰依刑法第30
    條第2項規定，按正犯之刑減輕之。
㈩、茲審酌被告甲○○、己○○均不思依憑自己能力及勞力以正當、
    合法之途徑賺取錢財，竟為貪圖輕易獲取金錢，參與詐欺集
    團犯罪組織，被告甲○○、己○○、乙○○與詐欺集團成員遂行詐
    騙犯行之分工方式，係由被告乙○○擔任車手頭、被告甲○○擔
    任取款之車手、被告己○○擔任向甲○○取款再轉交贓款之收水
    ，被告丙○○則介紹被告甲○○予被告乙○○擔任車手，被害人遭
    詐騙由被告甲○○領取後，交予被告己○○，再由被告己○○轉交
    之款項高達126萬元，犯罪所生損害甚鉅，渠等迄未曾表示
    願賠償被害人之意，自均不應輕縱。並審酌被告甲○○對其所
    犯三人以上共同冒用公務員名義詐欺取財之犯行，業坦認不
    諱，非無悔意，被告丙○○尚能自白部分犯行，尚非至惡，被
    告己○○、乙○○犯後則均否認犯行，卸詞狡辯，態度欠佳，兼
    衡被告甲○○自陳高中畢業之教育程度、小康之家庭經濟狀況
    （見偵字第26198號卷第21頁）、行為時年齡未滿19歲；被
    告己○○自陳國中畢業之教育程度、小康之家庭經濟狀況（見
    少連偵字第93號卷卷一第311頁）、行為時年齡未滿19歲；
    被告乙○○自陳高職畢業之教育程度、勉持之家庭經濟狀況（
    見少連偵字第93號卷卷一第267頁）；被告丙○○自陳國中肄
    業之教育程度、勉持之家庭經濟狀況（見少連偵字第93號卷
    第291頁）；暨其等犯罪之動機、目的、手段與素行等一切
    情狀，分別量處如主文所示之刑。
三、沒收部分：
㈠、按犯罪所得，屬於犯罪行為人者，沒收之；前2項之沒收，於
    全部或一部不能沒收或不宜執行沒收時，追徵其價額；前條
    犯罪所得及追徵之範圍與價額，認定顯有困難時，得以估算
    認定之，刑法第38條之1第1項前段、第3項、第38條之2 第1
    項前段分別定有明文。又任何人都不得保有犯罪所得為普世
    基本法律原則，犯罪所得之沒收、追繳或追徵，在於剝奪犯
    罪行為人之實際犯罪所得（原物或其替代價值利益），使其
    不能坐享犯罪之成果，以杜絕犯罪誘因，可謂對抗、防止經
    濟、貪瀆犯罪之重要刑事措施，性質上屬類似不當得利之衡
    平措施，著重所受利得之剝奪。然苟無犯罪所得，自不生利
    得剝奪之問題，固不待言，至二人以上共同犯罪，關於犯罪
    所得之沒收、追繳或追徵，倘個別成員並無犯罪所得，且與
    其他成員對於所得亦無事實上之共同處分權時，同無利得可
    資剝奪，特別在集團性或重大經濟、貪污犯罪，不法利得龐
    大，一概採取絕對連帶沒收、追繳或追徵，對未受利得之共
    同正犯顯失公平；又所謂各人「所分得」，係指各人「對犯
    罪所得有事實上之處分權限」，法院應視具體個案之實際情
    形而為認定：倘若共同正犯各成員內部間，對於不法利得分
    配明確時，固應依各人實際分配所得沒收；然若共同正犯成
    員對不法所得並無處分權限，其他成員亦無事實上之共同處
    分權限者，自不予諭知沒收；至共同正犯各成員對於不法利
    得享有共同處分權限時，則應負共同沒收之責。至於上揭共
    同正犯各成員有無犯罪所得、所得數額，係關於沒收、追繳
    或追徵標的犯罪所得範圍之認定，因非屬犯罪事實有無之認
    定，並不適用嚴格證明法則，無須證明至毫無合理懷疑之確
    信程度，應由事實審法院綜合卷證資料，依自由證明程序釋
    明其合理之依據以認定之（最高法院104年度台上字第3937
    號判決意旨參照）。
㈡、被告甲○○於警詢、偵訊及本院準備程序訊問時均坦認：其就
    本案拿到15,000元報酬等語（見偵字第26198號卷第25頁、
    第151頁背面，本院卷卷一第183頁）；被告己○○於本院準備
    程序訊問、審理時亦供認：其把錢交給「菩提」後，「菩提
    」有拿2,000元給其等語屬實（見本院卷卷一第191頁、第26
    8頁），可認被告甲○○、己○○於本案犯行之犯罪所得各為15,
    000元、2,000元，雖未扣案，仍應依前開規定，於被告甲○○
    、己○○所犯罪刑之主文項下諭知沒收，並於全部或一部不能
    沒收或不宜執行沒收時，追徵其價額。
㈢、被告丙○○固坦認其將被告甲○○介紹予被告乙○○工作，惟堅稱
    並未收到任何代價、報酬（見本院卷卷二第49頁），遍查全
    卷亦未見被告丙○○有取得犯罪所得之事證，自難認定其已獲
    取屬其所有之犯罪所得，是此部分既無現實存在且屬於被告
    丙○○之犯罪所得，即不得對其宣告沒收或追徵。
㈣、另遍查全卷均未見被告乙○○有取得犯罪所得之事證，自難認
    定其已獲取屬其所有之犯罪所得，亦不得對被告乙○○宣告沒
    收或追徵。
四、不另為無罪之諭知部分：
㈠、公訴意旨另以被告丙○○所為，亦涉犯組織犯罪防制條例第3條
    第1項後段之參與犯罪組織罪嫌云云。
㈡、然查：　
１、按被告或共犯之自白，不得作為有罪判決之唯一證據，仍應
    調查其他必要之證據，以察其是否與事實相符，刑事訴訟法
    第156條第2項定有明文。立法意旨是考量共同被告、共犯間
    不免存有事實或法律上利害關係，因此推諉、卸責于他人而
    為虛偽自白之危險性不低，故對於其自白之證據價值予以限
    制。次按具有共犯關係之共同被告，在同一訴訟程序中，兼
    具被告與證人雙重身分，其就犯罪事實之供述，對己不利之
    部分，如資為證明其本人案件之證據時，即屬被告之自白；
    對他共同被告不利部分，倘用為證明該被告案件之證據時，
    則屬共犯之自白，本質上亦屬共犯證人之證述。而不論是被
    告之自白或共犯之自白，均受刑事訴訟法第156條第2項之規
    範拘束，其供述或證詞須有補強證據為必要，藉以排斥推諉
    卸責、栽贓嫁禍之虛偽陳述，從而擔保其真實性。所謂補強
    證據，係指除該自白本身之外，其他足以證明該自白之犯罪
    事實確具有相當程度真實性之證據而言，雖所補強者，非以
    事實之全部為必要，但亦須因補強證據之質量，與自白之相
    互利用，足使犯罪事實獲得確信者，始足當之（最高法院10
    9年度台上字第3574號判決要旨參照）。
２、證人即共同被告乙○○於本院審理時雖證稱：其與丙○○都是同
    一個集團，都是「大少」的手下，「大少」叫楊耀宗，丙○○
    也是車手頭等語（見本院卷卷一第295頁、第296頁），然其
    亦證稱：其不知道丙○○底下有哪些人（見本院卷卷一第296
    頁），嗣經檢察官詢以己○○是誰底下的車手？甲○○是何人底
    下的車手？始改稱：都是被告丙○○底下的車手云云（見本院
    卷卷一第297頁）；其雖又證稱：其與被告丙○○、綽號「大
    少」的楊耀宗曾一起出國，其在橋頭地方法院的案件有扣到
    手機，手機內有一張詐騙稿，就是去大陸打電話做詐騙的稿
    （見本院卷卷一第301頁），然經檢察官欲調閱該案卷證，
    詢之該張詐騙稿是否有關於被告丙○○之資料？又答稱：沒有
    （見本院卷卷一第302頁）。其前後所述不一，是否可信，
    已非無疑。
３、是證人即共同被告乙○○所述，既有上開前後不一之瑕疵，且
    其為共犯證人，即須調查其他補強證據，以察其是否與事實
    相符。而依卷內其他證據資料，均未能排除被告乙○○不利被
    告丙○○之證述可能具有虛偽性之程度，亦查無補強證據得佐
    證其所指述事實之真實性。自難僅以被告乙○○前後不一之證
    述，遽認被告丙○○有加入本案詐欺集團成為該組織之成員，
    亦難僅因其介紹被告甲○○予被告乙○○擔任本案詐欺贓款之取
    款車手，即逕認其有參與犯罪組織之犯行。
㈢、綜上所述，公訴意旨認被告丙○○涉犯組織犯罪防制條例第3條
    第1項後段之參與犯罪組織罪嫌，即嫌速斷，本應為無罪之
    諭知，惟因公訴意旨認此部分若成立犯罪，與前開被告丙○○
    經本院論罪科刑之幫助犯三人以上共同詐欺取財罪部分，有
    想像競合犯之裁判上一罪關係，爰不另為無罪之諭知。　　
    　　　　　　
據上論斷，應依刑事訴訟法第299條第1項前段，組織犯罪防制條
例第3條第1項後段，刑法第11條前段、第28條、第30條第1項前
段、第339條之4第1項第1款、第2款、第55條、第47條第1項前段
、第30條第2項、第38條之1第1項前段、第3項，刑法施行法第1
條之1第1項，判決如主文。
本案經檢察官戊○○提起公訴，經檢察官蕭佩珊到庭執行職務。
中　　華　　民　　國　  111　 年　　 4　　月　　8　　日
                  刑事第六庭  審判長法　官　劉淑玲
　　　　　　　　　                  法  官  何宇宸
                                    法  官  何啓榮
以上正本證明與原本無異。
如不服本判決應於收受判決後20日內向本院提出上訴書狀，並應
敘述具體理由。其未敘述上訴理由者，應於上訴期間屆滿後20日
內向本院補提理由書(均須按他造當事人之人數附繕本)「切勿逕
送上級法院」。 
　　　　　　　　　　　　　　　      書記官　陳今巾
中　　華　　民　　國　　111 　年　　4 　　月　　13　　日
附錄本案論罪科刑依據之法條：
組織犯罪防制條例第3 條
發起、主持、操縱或指揮犯罪組織者，處3 年以上10年以下有期
徒刑，得併科新臺幣1 億元以下罰金；參與者，處6 月以上5 年
以下有期徒刑，得併科新臺幣1 千萬元以下罰金。但參與情節輕
微者，得減輕或免除其刑。
具公務員或經選舉產生之公職人員之身分，犯前項之罪者，加重
其刑至二分之一。
犯第1 項之罪者，應於刑之執行前，令入勞動場所，強制工作，
其期間為3 年。
前項之強制工作，準用刑法第90條第2 項但書、第3 項及第98條
第2 項、第3 項規定。
以言語、舉動、文字或其他方法，明示或暗示其為犯罪組織之成
員，或與犯罪組織或其成員有關聯，而要求他人為下列行為之一
者，處3 年以下有期徒刑，得併科新臺幣3 百萬元以下罰金：
一、出售財產、商業組織之出資或股份或放棄經營權。
二、配合辦理都市更新重建之處理程序。
三、購買商品或支付勞務報酬。
四、履行債務或接受債務協商之內容。
前項犯罪組織，不以現存者為必要。
以第5 項之行為，使人行無義務之事或妨害其行使權利者，亦同
。
第5 項、第7 項之未遂犯罰之。
中華民國刑法第339 條之4
犯第339 條詐欺罪而有下列情形之一者，處1 年以上7 年以下有
期徒刑，得併科1 百萬元以下罰金：
一、冒用政府機關或公務員名義犯之。
二、三人以上共同犯之。
三、以廣播電視、電子通訊、網際網路或其他媒體等傳播工具，
    對公眾散布而犯之。
前項之未遂犯罰之。